【裁判字號】    98,上更(一),12
【裁判日期】    980317
【裁判案由】    違反槍砲彈藥刀械管制條例
【裁判全文】
臺灣高等法院臺南分院刑事判決      98年度上更(一)字第12號
上  訴  人
即  被  告  甲○○
選任辯護人  蘇若龍律師
上列上訴人因違反槍砲彈藥刀械管制條例案件，不服臺灣臺南地
方法院94年度訴字第889號中華民國94年12月6日第一審判決（起
訴案號：臺灣臺南地方法院檢察署94年度偵字第4240號），提起
上訴，判決後，經最高法院第一次發回，本院判決如下：
    主  文
原判決撤銷。
甲○○無罪。
    理  由
一、公訴意旨略以：被告甲○○於民國94年3月間，與乙○○（
    現役軍人，另由國防部南部地區軍事法院審理、判決）共同
    持有具有殺傷力之仿改造貝瑞塔手槍一枝，並藏匿在甲○○
    所有車牌號碼6195－ＪＦ號小客車後車廂內，嗣於94年3月
    28 日下午6時58分許，經台灣台南地方法院檢察署檢察官指
    揮行政院海岸巡防署台南縣機動查緝隊、台南縣警察局在上
    開車輛查獲。因認被告涉犯槍砲彈藥刀械管制條例第8條第4
    項之未經許可持有可發射子彈具有殺傷力之改造手槍罪嫌〈
    嗣經公訴人於原審當庭更正論以被告甲○○所犯之犯罪事實
    為未經許可寄藏可發射子彈具有殺傷力之改造手槍罪（見原
    審卷第162頁）〉
二、按被告以外之人於審判外之陳述，雖不符前四條之規定，而
    經當事人於審判程序同意作為證據，法院審酌該言詞陳述或
    書面陳述作成時之情況，認為適當者，亦得為證據，刑事訴
    訟法第159條之5第1項定有明文。經查：本判決所援引之書
    面証據，業經被告及檢察官於本院審理時表示同意作為証據
    （見本院卷第36、52頁），是本院審酌上開書面作成之資料
    ，均係依據當時之實際情況而製作，應無不當之人為因素所
    介入，其內容應具備合法可信之適當性保障，而具有真實性
    等作成時之一切情況，認為適當，爰將之列為証據。
三、按犯罪事實應依證據認定之，無證據不得認定犯罪事實；不
    能證明被告犯罪者，應諭知無罪之判決，刑事訴訟法第154
    條第2項、第301條第1項定有明文。又所謂認定犯罪事實之
    證據，係指足以認定被告確有犯罪行為之積極證據而言，苟
    未能發現相當證據，或證據不足為不利於被告事實之認定時
    ，即應為有利於被告之認定，更不必有何有利之證據，亦不
    能以推測或擬制之方法，以為裁判基礎，最高法院二十九年
    度上字第三一○五號、四○年度臺上字第八六號、五十六年
    度臺上字第八○七號判例意旨可資參照。又「認定犯罪事實
    所憑之證據，雖不以直接證據為限，間接證據亦包括在內；
    然而無論直接或間接證據，其為訴訟上之證明，須於通常一
    般之人均不致有所懷疑，而得確信其為真實之程度者，始得
    據為有罪之認定，倘其證明尚未達到此一程度，而有合理之
    懷疑存在時，事實審法院復已就其心證上理由予以闡述，敘
    明其如何無從為有罪之確信，因而為無罪之判決，尚不得任
    意指為違法。」、「檢察官對於起訴之犯罪事實，應負提出
    證據及說服之實質舉證責任，倘其所提出之證據，不足為被
    告有罪之積極證明，或其指出之證明方法，無從說服法院以
    形成被告有罪之心證，基於無罪推定之原則，自應為被告無
    罪判決之諭知。」，亦經最高法院著有76年臺上字第4986號
    、92年臺上字第128號判例意旨可參。
四、公訴意旨認被告涉犯槍砲彈藥刀械管制條例第8條第4項之未
    經許可持有（或寄藏）可發射子彈具有殺傷力之改造手槍罪
    罪，無非係以被告之供述、證人乙○○之證詞、搜索扣押筆
    錄、監聽譯文及錄音帶、槍支鑑定報告為其論述之依據。
    訊據被告甲○○對於與乙○○係男女朋友，二人共同住在一
    起，上開6195—ＪＦ號是以其母即李秀卿名義購買，其在金
    萬象舞廳上班，上開小自客車買來後，其有同意由乙○○使
    用，嗣乙○○入伍後，則由被告甲○○在使用，及承辦警方
    有於其所使用之前揭車輛後行李箱原放置備胎處查獲上開改
    造手槍之事實供承不諱，惟矢口否認有何為其男友乙○○寄
    藏改造手槍之犯行，辯稱：伊不知道其男友乙○○有將上開
    手槍放在其所使用之前揭車輛處，伊不知道車輛行李箱裡面
    有槍枝，放置手槍之化妝箱伊亦不知道是何人的，乙○○在
    原審時所言是他知道他所放的是一把槍，但伊不知道是槍，
    伊認是Ｋ他命，如伊知那是槍的話，伊就會將槍藏放到別的
    地方等語。
五、經查：
(一)警方依臺灣臺南地方法院檢察署九十四年二月二十一日九十
    四年南檢惟慎監續字第一八六號通訊監察書監聽被告甲○○
    所持用之門號0000000000號行動電話所得之錄音
    帶譯製成之通訊譯文其內容顯示，於九十四年三月九日下午
    六時二十三分許，證人乙○○以公共電話撥入該被告所持用
    之行動電話後，證人乙○○曾告知被告甲○○：「我東西藏
    在後面的車廂，妳不要把車隨便借給別人」等語，而被告甲
    ○○則回覆：「好、好」等語一節，有上開通訊監察書及通
    訊譯文等影本附於卷內可稽（見原審卷第二七、三四頁及臺
    灣臺南地方法院檢察署九十四年度偵字第四二四○號偵查卷
    宗第二六頁），並經本院當庭勘驗結果，其錄音帶之內容與
    監聽譯文相同，並為被告及選任辯護人所不爭執（見本院上
    訴卷第42頁）。觀之上開警方製作之監聽譯文所載內容，被
    告甲○○回答時固未繼續追問證人乙○○該東西為何物，從
    而有謂設若證人乙○○放置於後行李箱之「東西」為被告甲
    ○○所不知悉之物品，被告甲○○應無不繼續追問之理，然
    上訴人與乙○○係男女朋友關係，上訴人基於信任關係而於
    電話中，未向乙○○追問「東西」係何物，於事理上尚非絕
    無可能，且實際放置槍枝之人係證人乙○○，乙○○將具殺
    傷力之改造手槍，置放在自小客車後行李箱時，亦可能未將
    上情告知被告，否則乙○○不必擔心被告會將車借給他人，
    而須另於電話中向被告說：「……伊東西藏在後面的車箱，
    妳不要把車隨便借給別人」等情，雖被告甲○○與證人乙○
    ○二人間之關係為男女朋友及同居關係，被告甲○○亦自承
    證人乙○○有事情均會告知伊等語（見原審卷第154頁），
    但持有槍枝係非法犯行，乙○○就此非法持有槍枝之行為是
    否告知被告亦非無疑，且觀之前揭譯文內容，並無提及槍枝
    之譯文，遑論譯文內容有足證二人於聯絡當時，被告與乙○
    ○當時對於共同持有或寄藏系爭槍枝一節，有共同之犯意連
    絡，從而被告辯稱確不知乙○○在自小客車後行李箱藏置上
    開槍枝等情，尚非無據，是自難因被告於電話中，未繼續追
    問「東西」係何物，即遽認被告知情。
(二)警方依臺灣臺南地方法院檢察署九十四年三月十七日九十四
    年南檢惟慎監續字第二六二號通訊監察書監聽被告甲○○所
    持用之門號0000000000號行動電話所得之錄音帶
    其譯製之通訊譯文顯示，於九十四年三月二十三日晚上七時
    二十五分許，證人乙○○以門號000000000號電話
    撥入該被告所持用之行動電話後，證人乙○○曾告知被告甲
    ○○：「‧‧‧‧不就還好東西沒拿去放上面，不然就？」
    、而被告甲○○則回覆：「對啊」等語；以及證人乙○○告
    知被告甲○○：「還好我東西沒拿去放上面」等語，而被告
    甲○○則回覆：「啊還好他們不知道我有車」等語一節，有
    上開通訊監察書及通訊譯文等影本附於卷內可稽（見原審卷
    四一、九六頁及臺灣臺南地方法院檢察署九十四年度偵字第
    四二四○號偵查卷宗第二四頁）。被告與證人乙○○雖承認
    上開內容為2人間談話，但均否認東西係指系爭槍枝，均供
    述上開所稱之東西為Ｋ他命云云。且觀之前揭譯文，「東西
    」乙語，並無法直接或間接得知與槍枝有關。參以，本案被
    告甲○○於九十四年三月二十二日經警於其住所搜索時，即
    已供承其有施用毒品Ｋ他命之犯行，且警方並當場扣得Ｋ他
    命殘渣袋，業據被告自承在卷等語（見原審卷第一五一頁）
    ，是依上開事證以觀，警方於九十四年三月二十二日搜索被
    告住處時，既僅扣得Ｋ他命之殘渣袋，從而於隔日（即二十
    三日）被告與乙○○之通話內容係針對警方搜索Ｋ他命之情
    形為討論亦屬事理之常，從而被告甲○○與證人乙○○二人
    於原審審理時，均供述上開所稱之東西為Ｋ他命等語，尚非
    無據。至證人乙○○於原審審理時，雖另證述其上開所稱之
    「東西」，係指扣案之改造手槍等語（見原審卷第八十頁）
    ，然此部份業經其更正所指之東西為Ｋ他命已如前述，此部
    份之證詞自不足為被告不利之證明，附此敘明。
(三)又行政院海岸巡防署臺南縣機動查緝隊搜索扣押筆錄、行政
    院海岸巡防署臺南縣機動查緝隊扣押物品收據、臺南縣警察
    局刑事警察隊扣押物品目錄表、自願搜索同意書等文書，經
    核僅能證明警方於九十四年三月二十八日在被告甲○○所使
    用之車號六一九五—ＪＦ號車輛後行李箱原放置備胎處搜得
    改造槍枝一把之事實；至內政部警政署刑事警察局九十四年
    五月十日刑鑑字第○九四○○五二七一一號槍彈鑑定書，亦
    僅足以證明前開於被告甲○○所使用之車號六一九五—ＪＦ
    號車輛上所扣之改造手槍一把，係屬槍砲彈藥刀械管制條例
    所規範管制之槍砲而已，然均不足以證明被告確有與乙○○
    共同持有或寄藏系爭槍枝之犯意聯絡，亦即尚不足以證明被
    告確有共同持有或寄藏系爭槍枝之故意。
六、綜上各節，公訴意旨所舉被告涉犯槍砲彈藥刀械管制條例之
    未經許可持有（或寄藏）可發射子彈具有殺傷力之改造手槍
    罪嫌，所持之前開事證，均未達到通常一般之人均不致有所
    懷疑，而得確信其為真實之程度，而有合理之懷疑存在，致
    無從為被告涉有上開犯行之確信。此外，檢察官復未提出其
    他積極證據足認被告有何起訴書意旨所指之違反槍砲彈藥刀
    械管制條例之犯行，自屬不能證明其犯罪，揆諸上開說明，
    應認被告犯行尚屬不能證明，原審不察，遽以論罪科刑，尚
    有未合。被告上訴否認犯罪為有理由，應由本院將原判決撤
    銷改判，諭知被告無罪之判決。
七、據上論結，應依刑事訴訟法第369條第1項前段、第364條、
    第301條第1項，判決如主文。
本案經檢察官羅清溪到庭執行職務。
中    華    民    國    98    年    3     月    17    日
                  刑事第四庭    審判長法  官  吳志誠
                                      法  官  高明發
                                      法  官  羅心芳
以上正本證明與原本無異。
檢察官如不服本判決，應於收受本判決後十日內向本院提出上訴
書，其未敘述上訴理由者並得於提起上訴後十日內向本院補提理
由書。
                                      書記官  蔡振豐
中    華    民    國    98    年    3     月    18    日


司法院資訊處製作；財團法人民間司法改革基金會備份。
